臺灣臺中地方法院行政訴訟判決
111年度交字第96號
原      告  董國安  


被      告  臺中市交通事件裁決處
                      設臺中市○○區○○○路00號
代  表  人  黃士哲    住同上
訴訟代理人  黃曉妍律師
上列當事人間交通裁決事件，原告不服被告民國111年3月8日中
市裁字第68-ZBA402066號裁決書，提起行政訴訟，本院判決如下
：
    主  文
原告之訴駁回。
訴訟費用新臺幣參佰元由原告負擔。
    事實及理由
一、程序事項：按行政訴訟法第237 條之7 規定，交通裁決事件
    之裁判，得不經言詞辯論為之。本件屬交通裁決事件，依兩
    造所述各節及卷內資料其事證已臻明確，本院認無經言詞辯
    論之必要，爰不經言詞辯論而為判決。
二、事實概要：原告所有號牌3525-LT號自用小客車(下稱系爭車
    輛)，於民國111年1月17日7時2分許，行經國道1號南向91.3
    公里，因「行駛高速公路違規使用路肩(非開放路段或時段)
    」之違規行為，遭民眾於111年1月23日檢具事證檢舉，經內
    政部警政署國道公路警察局第二公路警察大隊（下稱舉發機
    關）員警認定該車違反道路交通管理處罰條例第33條第1項
    第9款之規定，逕行對車主即原告掣開第ZBA402066號違反道
    路交通管理事件通知單。原告未於到案期限檢具事證及應歸
    責人相關資料，向被告告知應歸責人，被告即依道路交通管
    理處罰條例第85條第4項規定，推定原告有過失，並依道路
    交通管理處罰條例第85條第1項後段「仍依本條例各該違反
    條款規定處罰」之規定，續於111年3月8日以中市裁字第68-
    ZBA402066號裁決書（下稱原處分），依道路交通管理處罰
    條例第33條第1項第9款、第63條第1項第1款及「違反道路交
    通管理事件統一裁罰基準表」之規定，按期限內到案之基準
    ，裁處原告第1階段罰鍰新臺幣（下同）4,000元，並記違規
    點數1點。
三、原告主張略以：
　㈠在平日許可行駛路肩，高速公局已有公告之，且在規定時間
    內發生該事件，與國道公路警察局第二公路警察大隊回函內
    容有差異。
　㈡因為竹北匝道往科學園區(南下)上班期間車道極易壅塞，又
    遇大客車在銜接主線車道上，為避免車禍發生在切入主線道
    時稍微晚了些，被迫造成短時間的過失。
  ㈢當時另一車道旁有大客車緩慢行駛且前後皆有小客車緩慢跟
    進，因上班期間車輛極多，都是慢慢切入主線道，並非故意
    行駛路肩在變換回主線道。
　㈣因前、後與旁邊都有車夾擊，加速前進受阻擋，故待行車安
    全後始駛入主線車道，次因加速車道設計不當、長度不足。
    且查該時段有固定且常態性開放路肩行駛標示為7:00-10:00
    等語，並聲明：原處分撤銷，訴訟費用由被告負擔。
四、被告答辯則以：
  ㈠本件應適用之法律依據為道路交通管理處罰條例第33條第1項
    第9款、第63條第1項第1款、第7條之1、第85條第1項及第4
    項、高速公路及快速公路交通管制規則第8條第1項前段、第
    9條第1項第2款等規定。
  ㈡案經轉據舉發機關111年2月24日國道警二交字第1112701103
    號函復說明略以：「…三、查交通部高速公路局於國道1號南
    向91.3公里為常態性開放路肩；次查該局北區交控中心、旨
    揭當日車輛行駛時段(111年1月17日7時2分)、路段(國道1號
    南91.3公里)並無機動性開放路肩措施。四、案經審視檢舉
    人提供影像，旨揭影片內容中於違規時地，被檢舉人車輛未
    由加速車道循序匯入外側車道，復續行外側路肩屬實，違規
    行駛外側路肩事實明確，爰依法舉發。五、檢附本案採證資
    料下載連結…」。
  ㈢次查舉發機關檢附之採證光碟，確認檢舉民眾行車紀錄器畫
    面時間2022/01/07 07：02：01至07：02：16時，檢舉民眾
    車輛(下稱該車)行駛於國道一號南向91.3公里處，交通號誌
    燈桿掛有紅底白邊「禁行路肩」標示牌。當時同路段車輛均
    依序排隊緩慢前進並匯入外側加速車道。07：02：19至07：
    02：26時，該車右前方號牌3525-LT黑色自用小客車(下稱系
    爭車輛)行駛縮減車道上，車體進入路肩時，始顯示左方向
    燈。並持續行駛於路肩上，隨後變換車道進入外側加速車道
    。
　㈣依上揭說明，高速公路路肩係提供有特殊狀況之車輛暫停及
    救護車、警車、公務車於執行公務或救援時使用。另由於路
    肩寬度較一般車道窄，車輛違規佔用、行駛或利用其超車，
    除延誤救災及事故處理時效，並易造成事故，衝撞暫停在路
    肩之車輛，或擦撞路側護欄肇事，自不得任意行駛路肩。換
    句話說，高速公路之路肩原則上係禁止行駛，例外始由道路
    主管機關開放行駛路肩。
  ㈤再按高速公路及快速公路交通管制規則第8條第1項前段規定
    ，汽車行駛高速公路及快速公路，其車道之使用，應依設置
    之交通標誌、標線或號誌之規定，查「國道實施開放路肩措
    施路段及時段一覽表」末頁註1.「實際開放里程請以現場標
    誌為準」。是以，縱使「一覽表」載有「平日7：00~10：00
    開放路肩」，仍應依現場之交通標誌、標線或號誌行駛，次
    查違規路段設有「禁行路肩」標示牌，行經此處之用路人即
    不得行駛路肩。系爭車輛確有於未開放路肩之路段，行駛路
    肩之行為，違反高速公路及快速公路交通管制規則第9條第1
    項第2款規定，該當道路交通管理處罰條例第33條第1項第9
    款「行駛高速公路違規使用路肩」之要件，自應受罰等語，
    並聲明：原告之訴駁回，訴訟費用由原告負擔。
五、本院之判斷：
  ㈠按「汽車行駛於高速公路、快速公路或設站管制之道路，不
    遵使用限制、禁止、行車管制及管理事項之管制規則而有下
    列行為者，處汽車駕駛人新臺幣3 千元以上6 千元以下罰鍰
    ：九、未依規定使用路肩。」、「汽車駕駛人有下列各款所
    列條款之一者，除依原條款處罰鍰外，並予記點：一、有第
    33條第1 項. . . 情形之一者，各記違規點數1 點。」，道
    路交通管理處罰條例第33條第1 項第9 款及第63條第1 項第
    1 款分別定有明文。次按「（第1 項）汽車行駛高速公路及
    快速公路，不得有下列行為：二、在路肩上行駛，或利用路
    肩超越前車或倒車。（第2 項）執行任務之救護車、消防車
    、警備車、工程車、救濟車及吊車得不受前項第1 款至第5
    款及第15款之限制。經高速公路、快速公路管理機關核准之
    拖吊車輛，於執行核准路段拖吊任務時，得不受前項第2 款
    及第3 款之限制。但應依規定裝置明顯警示標識或由警備車
    引導。」、「汽車在行駛途中，因機件故障或其他緊急情況
    無法繼續行駛時，應滑離車道，在路肩上停車待援。滑離車
    道時，應先顯示方向燈逐漸減速駛進路肩，車身或所載貨物
    突出部分，須全部離開車道。待援期間除顯示危險警告燈外
    ，並在故障車輛後方五十公尺至一百公尺處設置車輛故障標
    誌警示之。」、「為維護高速公路及快速公路交通安全與暢
    通，高速公路及快速公路管理機關或警察機關於必要時，得
    發布命令，指定時段於高速公路及快速公路特定匝道或路段
    之車道、路肩，禁止、限制或開放車輛通行。」，分別為高
    速公路及快速公路交通管制規則第9 條第1 項第2 款、第2
    項、第15條第1 項、第19條第3 項所明定。從而，高速公路
    及快速公路路肩之使用，除供緊急事故之救援使用，或為暫
    時疏解特定期間交通壅塞現象等公益目的，於指定時段開放
    特定路段之路肩使用外，以禁止使用為原則，而開放路段、
    時段均有明確告示，對於未告示之路段或時段，駕駛人自應
    遵守禁止行駛路肩之規定。又依違反道路交通管理事件統一
    裁罰基準表之規定，小型車行駛高、快速公路違規行駛路肩
    ，期限內繳納罰鍰或到案聽候裁決者，統一裁罰基準4,000
    元，應記違規點數1 點。
  ㈡經查，按舉發機關111年2月24日國道警二交字第1112701103
    號函復說明略以：「…三、查交通部高速公路局於國道1號南
    向91.3公里為常態性開放路肩；次查該局北區交控中心、旨
    揭當日車輛行駛時段(111年1月17日7時2分)、路段(國道1號
    南91.3公里)並無機動性開放路肩措施。四、案經審視檢舉
    人提供影像，旨揭影片內容中於違規時地，被檢舉人車輛未
    由加速車道循序匯入外側車道，復續行外側路肩屬實，違規
    行駛外側路肩事實明確，爰依法舉發。五、檢附本案採證資
    料下載連結…」等語以及該卷附檢舉民眾行車紀錄器擷圖（
    見本院卷第81-82、23-27頁）即知，檢舉民眾車輛(下稱該
    車)行駛於國道一號南向91.3公里處，交通號誌燈桿掛有紅
    底白邊「禁行路肩」標示牌，當時同路段車輛均依序排隊緩
    慢前進並匯入外側加速車道，07：02：18時至07：02：24時
    ，該車右前方號牌3525-LT黑色自用小客車(即系爭車輛)行
    駛縮減車道上，車體進入路肩時，始顯示左方向燈，並持續
    行駛於路肩上，隨後變換車道進入外側加速車道。依上開行
    車紀錄器擷圖可知，原告所有系爭車輛於111年1月17日7時2
    分許，行經國道1號南91.3公里處行駛路肩之事實，為原告
    所不爭執，是就此部分之事實，應可認定。
  ㈢原告雖主張該時段有固定且常態性開放路肩行駛標示為7：00
    -10：00云云，惟依前揭說明可知，高速公路或快速道路外
    側路肩之設置，原則上均禁止車輛行駛，只在遇有緊迫狀況
    ，抑或公路主管機關為維護交通安全與暢通而於必要時允許
    開放特定路段予車輛通行，此時方可例外在路肩駕駛，而駕
    駛人本應隨時注意現場標誌之指示行駛，此為一般駕駛人所
    週知。再按卷附國道實施開放路肩措施路段及時段一覽表（
    見本院卷第97-99頁），雖有載明原告行經之該路段平日7：
    00-10：00開放路肩使用，然一覽表備註部分記載「實際開
    放里程請以現場標誌為準」；況且，當時原告行經國道1號
    南向91.3公里處時，交通號誌燈桿掛有紅底白邊「禁行路肩
    」標示牌。是以，原告對於該路段現場設置禁行路肩之標誌
    自難諉為不知，惟原告於行經上開路段既未經公路主管機關
    開放車輛得以通行路肩，原告所有系爭車輛即不得在上開路
    段之路肩上行駛，亦屬當然之理。
  ㈣次按因避免自己或他人生命、身體、自由、名譽或財產之緊
    急危難而出於不得已之行為，不予處罰；但避難行為過當者
    ，得減輕或免除其處罰，行政罰法第13條定有明文。該緊急
    避難之要件，須客觀上有緊急危難狀態之存在，行為人主觀
    須出於救助之意思，客觀上所為之避難行為，須與目的相當
    且採取損害最小之方式為之，且因避難行為所保全之利益顯
    然優越於所犧牲之利益。查原告稱當時因前、後與旁邊都有
    車夾擊，加速前進受阻擋，故待行車安全後始駛入主線車道
    云云，然依上開資料顯示，縱認當時系爭車輛前、後都有車
    輛，該車與系爭車輛間保有至少一台車輛得以通過之距離，
    系爭車輛尚得於行至路肩之前，顯示左轉方向燈準備變換車
    道，而非行至路肩之後才變換車道，故認原告並無存有任何
    緊急情狀而不得已僅能行駛路肩，顯與「緊急危難」之要件
    不合，自難為其有利之認定。故原告上開主張云云，並非有
    據。
六、綜上所述，原告違規事證明確，被告依法所為原處分並無違
    誤，原告訴請撤銷，為無理由，應予駁回。
七、本件第一審裁判費為300 元，應由原告負擔，爰確定第一審
    訴訟費用額如主文第2 項所示。
據上論結，本件原告之訴為無理由，依行政訴訟法第237 條之7
、第98條第1 項前段、第237 條之8 第1 項，判決如主文。
中　　華　　民　　國　　111 　年　　11　　月　　7 　　日
　　　　　　　　　行政訴訟庭　法　官　楊萬益
以上正本證明與原本無異。
如不服本判決，應於判決送達後20日內，向本院提出上訴狀並表
明上訴理由（原判決所違背之法令及其具體內容或依訴訟資料可
認為原判決有違背法令之具體事實），其未表明上訴理由者，應
於提出上訴後20日內向本院補提理由書（上訴狀及上訴理由書均
須按他造人數附繕本，如未按期補提上理由書，則逕予駁回上訴
），並應繳納上訴裁判費新臺幣750元。
中　　華　　民　　國　　111 　年　　11　　月　　7 　　日
　　　　　　　　　　　　　　　書記官　林柏名